臺灣高雄地方法院刑事判決　　　　　　 100年度交訴字第29號
公　訴　人　臺灣高雄地方法院檢察署檢察官
被　　　告　邱世錩
上列被告因業務過失致死案件，經檢察官提起公訴（99年度偵字
第29651號），本院判決如下：
    主  文
邱世錩無罪。
    理  由
一、公訴意旨略以：被告係址設高雄縣鳳山市○○街33巷6 號1
    樓「邑峰交通企業股份有限公司」聯結車司機，為從事駕駛
    業務之人。被告於民國99年9 月8 日17時10分許，駕駛車牌
    號碼737-KP號曳引聯結車，沿高雄縣橋頭鄉○○路由西向東
    方向行駛，行經該路段38號前時，本應注意超車時應於前車
    左側保持半公尺以上之間隔超過，行至安全距離後，再顯示
    右方向燈駛入原行路線，而依當時之情況及其智識、能力，
    亦無不能注意之情形，竟疏未注意保持兩車併行間距，即貿
    然超越，不慎與同向車道行駛在前，由被害人蔡麗文所騎乘
    之車牌號碼YMM-760 號重型機車發生擦撞，致被害人人車倒
    地受有左橫膈膜破裂、複雜性骨盆骨折、疑腸道破裂及創傷
    性低血容休克等傷害，嗣經送醫急救仍於當日19時27分許不
    治死亡，因認被告涉犯刑法第276 條第2 項之業務過失致死
    罪嫌等語，並以(一)被告之供述、(二)證人趙金桂、洪金龍之證
    述、(三)道路交通事故現場圖、調查報告表各1 份及現場照片
    18張、(四)被害人義大醫院診斷證明書及相驗屍體證明書1紙
    、(五)臺灣省高屏澎區車輛行車事故鑑定委員會99年10月29
    日高屏澎鑑字第0996003421號函文暨檢送鑑定意見書1 份，
    為其主要論據。
二、證據能力之審查
（一）被告以外之人於審判外之言詞或書面陳述，除法律有規定
      者外，不得作為證據；被告以外之人於檢察事務官、司法
      警察官或司法警察調查中所為之陳述，與審判中不符時，
      其先前之陳述具有較可信之特別情況，且為證明犯罪事實
      存否所必要者，得為證據；刑事訴訟法第159 條第1 項、
      第159 條之2 分別定有明文。是被告以外之人於司法警察
      （官）調查中所為之陳述，依刑事訴訟法第159 條第1 項
      規定，係屬傳聞證據，如與審判中相符時，因該陳述並不
      符合刑事訴訟法第159 條之2 有關傳聞例外之規定，故不
      得作為認定本案犯罪事實有無之證據，此時，當以其於審
      判中之陳述作為證據。至於所謂「前後陳述不符」之要件
      ，應就前後階段之陳述進行整體判斷，以決定其間是否具
      有實質性差異，無須針對全部陳述作比較，陳述有部分不
      符，亦屬之。查證人即目擊之人洪金龍於警詢中之陳述，
      為被告以外之人之審判外陳述，而其就本件案發目擊經過
      等情節，整體而言，與本院中證述情節大致相符，且其於
      本院審理時經檢察官及被告詰問暨本院訊問後，反而就目
      擊經過之細節，較警詢所述更為詳細具體，證述內容更為
      可信，是其警詢證述既屬被告以外之人審判外之陳述，為
      傳聞證據，且不符合同法第159 條之2 有關「與審判中不
      符」及「先前陳述較可信」之要件，非屬該條所規定之例
      外得為證據之情形，是應認其於警詢時所為陳述，無證據
      能力，應以其在審判中之證述作為證據。
（二）臺灣省高屏澎區車輛行車事故鑑定委員會99年10月29日高
      屏澎鑑字第0996003421號函文暨檢送鑑定意見書1份，係
      檢察官依法囑託機關鑑定，並有依刑事訴訟法第206條之
      規定，提出書面報告，自符合刑事訴訟法第159條第1項所
      定得作為證據之「法律有規定」之例外，應具有證據能力
      。
（三）證人即被害人家屬趙金桂、證人即目擊之人施權峰於警詢
      證述內容，雖屬被告以外之人於審判外之陳述，不符刑事
      訴訟法第159 條之1 至之4 之規定，惟當事人即被告邱世
      錩( 下稱被告) 及檢察官於審判程序均同意作為證據，法
      院審酌該書面陳述作成時之情況，並無違法不當或證明力
      明顯過低之瑕疵，認為以之作為證據為適當，爰依刑事訴
      訟法第159 條之5 第1 項規定，均得作為證據。
三、訊據被告矢口否認業務過失致死犯行，辯稱：被害人機車沒
    有出現在我車前方過，被害人騎乘機車始終在我車後面，我
    沒有要超被害人的車，也沒有超車未保持安全間隔之過失等
    語，經查：
（一）本件證人施權峰於事故發生前，曾騎乘機車行駛於被告及
      被害人所駕車輛後方，事故發生後並留在現場救護傷患，
      據其於警詢及本院審理時證稱：「我當時的角度看見該機
      車騎士往該貨櫃車子底下去，他們是否有碰撞我沒有看見
      ；聯結車是否原本在機車後方行駛，我沒有注意到；我也
      沒有注意到被告的車有無從我後面經過的情形；但我有注
      意到被害人騎乘機車從我後面經過；被害人的機車經過我
      ，到事故發生時約經過10餘秒」 (偵卷第47頁、本院卷第
      14頁、第28頁、第31頁)，從證人施權峰以上證述伊有注
      意到被害人騎乘機車自其後方經過，但未注意到被告所駕
      曳引車自其後方經過等語，可知被告所駕曳引聯結車應係
      自始即駕駛在證人施權峰前方，否則，被告所駕駛曳引聯
      結車，車體較被害人所騎機車更為龐大，而該路段東向僅
      有一車道，道路狹窄，有現場照片在卷可稽，倘若被害人
      騎乘機車自證人施權峰所騎機車後方經過，證人施權峰既
      能注意到，何以車體更為龐大且車身更長之曳引聯結車從
      證人施權峰後方超車經過，證人施權峰卻未能注意，是被
      告所駕曳引聯結車始終行駛於證人施權峰前方，而被害人
      所騎機車嗣後始自證人施權峰所騎機車後方超車經過之事
      實，應堪認定。且從被害人所騎機車超車經過證人施權峰
      所騎機車等情，亦可認定被害人騎乘機車之車速顯較證人
      施權峰更快之事實。再從證人施權峰以上證稱被害人騎乘
      機車從其後方經過，至發生本件事故僅約10餘秒時間等語
      ，並參照卷內所附被告駕駛曳引聯結車右前第2組車輪及
      其後擋泥板留有擦撞痕跡之特寫照片 (偵卷第18頁)，可
      知被害人騎乘機車超車經過證人施權峰所騎機車後，約10
      秒鐘即與被告所駕曳引聯結車右前第2組車輪之後擋泥板
      及其車輪處發生擦撞，從僅約10秒鐘時間，被害人即能自
      證人施權峰所騎機車後方超車經過，行駛至被告所駕曳引
      車右前車第2組車輪處，顯然被害人所騎機車之車速較被
      告所駕曳引聯結車更快。
（二）再從被告曳引聯結車右前車第2組車輪後擋泥板所留之擦
      撞痕跡，係位於擋泥板外側，而非靠近車輪之內側，有該
      擋泥板特寫照片可稽 (偵卷第18 頁)，亦可證明被害人應
      係騎乘機車，自曳引聯結車後方撞擊該車輪後擋泥板之事
      實。而曳引聯結車右前第2組車輪上亦有擦撞痕跡，可知
      被害人騎乘機車先撞擊後擋泥板，再撞擊車輪之情，亦可
      佐證被害人所騎機車車速之快，始會接續撞擊後擋泥板及
      車輪並留下擦痕。證人即事故發生時在場救護傷患之洪金
      龍於本院審理時證稱伊在本件事故發生時有聽到機車的煞
      車聲音等語 (本院卷第16頁)，而本件被害人所騎機車在
      事故現場留有7.2公尺機車車輪滑痕，有道路交通事故現
      場圖在卷可憑 (偵卷第23頁)，復經本院核閱卷附現場照
      片結果，被害人所騎機車倒地之地面上，確留有與機車車
      輪同寬之長條狀痕跡 (偵卷第16頁)，從現場留有機車車
      輪痕跡觀之，堪認證人洪金龍所述事故發生時有聽到機車
      煞車聲等語，應堪採信，是被害人所騎機車與曳引聯結車
      擦撞前，既有採取緊急煞車之動作，益徵被害人係騎乘機
      車，自曳引聯結車後方撞擊該車輪後擋泥板之事實，如此
      被害人纔會在即將撞擊前，緊急採取煞車之動作，是本件
      應係被告駕駛曳引聯結車在前，被害人騎乘機車從後方撞
      擊被告所駕曳引聯結車右前車身第2組車輪之後擋泥板及
      車輪，已堪認定。
（三）本院審理時提示現場照片供證人即目擊者洪金龍確認其目
      擊時所站位置，經證人洪金龍於照片中註記△，並證稱該
      記號為其當時站立位置（本院卷第22頁、偵卷第16頁），
      經本院核對其所述位置及所畫記號後，得知被害人機車倒
      地及電線桿均位於證人洪金龍所站位置左方，而被告所駕
      曳引聯結車最後停車位置位於其所站位置右方，而證人洪
      金龍就本件目擊經過乙節，於本院審理時證稱：「事發當
      時我剛好蹲在我家門口抽菸，我一開始有聽到機車的煞車
      聲，再來就看到被告的聯結車開過去，接下來就看到那個
      女孩子倒在地上，電線桿和女孩的機車距離差不多只有2
      個拳頭合起來的距離；我當時距離那跟電線桿差不多約10
      公尺；我沒有看到聯結車要超車；一開始是先聽到聲音，
      就看到被告聯結車開過去，接下來就看到機車倒了」( 本
      院卷第16頁至第20頁)，從證人洪金龍站立位置觀之，兩
      車在電線桿處發生擦撞之位置，位於證人洪金龍所站位置
      左方約10公尺，且現場道路並非筆直，而有些許彎曲，有
      現場照片在卷可按 (偵卷第16 頁)，並從證人洪金龍所站
      位置現場照片 (偵卷第16頁)觀之，證人洪金龍所站位置
      ，因道路彎曲及有電線桿遮住視線，應無法親眼目賭兩方
      車輛碰撞前行駛位置之可能，是證人洪金龍證述其沒有看
      到雙方車輛發生碰撞前，被告有無超車行為等語，應堪採
      信。至公訴意旨認證人洪金龍於警詢有證述被告駕駛曳引
      車因超車不慎，與被害人所騎機車發生碰撞等語，惟觀諸
      證人洪金龍警詢筆錄係記載「目擊到1部機車自己一個人
      駕駛行向是西往東往省道台一線方向，速度大約40-50公
      里，突然有一部曳引車從機車後面超越機車，機車撞擊電
      線桿發生車禍」；「我沒有看到曳引車與機車發生擦撞」
      (偵卷第14頁背面)，是證人洪金龍並未證述其有看到兩車
      發生碰撞前，被告有駕車超車之情形，且從被告沒有看到
      曳引車與機車擦撞之情形，遑論被告能看到擦撞前被告超
      車之情形，而被告以上所述「突然有一部曳引車從機車後
      方超越機車，機車撞擊電線桿發生車禍」等語，應係描述
      兩車發生擦撞後，被害人及其機車停留在電線桿處，而被
      告所駕曳引車仍往前行駛數公尺，因而有超越機車之情形
      ，並非係指兩車發生碰撞前，證人洪金龍有看到被告超車
      之情形，是公訴意旨誤解證人洪金龍警詢證述之意，而認
      被告於兩車擦撞前有超車之行為，容有未洽。
（四）綜上所述，本件應係被害人騎乘機車，自被告所駕曳引聯
      結車右後方駛至該曳引車右前第2組車輪之擋泥板及車輪
      處發生擦撞。是被告辯稱被害人騎乘機車始終在伊所駕曳
      引聯結車後方行駛等語，應非無稽。
五、被告既非自被害人所騎機車後方超車，自無超車未保持安全
    間隔之過失可言，而臺灣省高屏澎區車輛行車事故鑑定委員
    會99年10月27日高屏澎鑑字第09 96013421號函文所附鑑定
    意見，誤認被告有駕駛曳引聯結車超車之事實，並據此認定
    被告有超車未保持安全間隔之肇事原因云云，自不足據為不
    利被告之認定。被告本院審理時供稱當天對向車道有戶人家
    辦喪事占用部分路面，對向來車都越中線，所以我的車子比
    較偏右等語 (本院卷第39頁)，核與現場照片顯示對向車道
    確有一戶民宅門前有搭棚佔用部分路面之情形相符，堪認被
    告所言不虛，是本件發生事故道路東西向各僅有1車道，而
    被告因對向來車有越中線之情形，因此在所行駛車道上偏右
    行駛，並無不當形成後車路面障礙之情形，且被告駕駛曳引
    聯結車行駛於前，對右後方車輛，以較其更快之車速，駛近
    其車身右側之行為，實無從採取任何緊急措施以因應之可能
    ，實難認被告對肇事結果有何過失可言。本院既認被告並無
    業務過失責任，而卷附被害人義大醫院診斷證明書及相驗屍
    體證明書1紙，僅能證明被害人因本件交通事故受有受有左
    橫膈膜破裂、複雜性骨盆骨折、疑腸道破裂及創傷性低血容
    休克等傷害，嗣經送醫急救仍於當日19時27分許不治死亡之
    事實，不能執為推論被告有無業務過失責任之依據，應併敘
    明。
六、綜上所述，公訴人所提之論據，並無法證明被告確有業務過
    失之情形。此外，復查無其他積極之證據，足以證明被告有
    其他業務過失存在，被告之犯罪尚屬不能證明，自應為無罪
    之諭知。
據上論斷，應依刑事訴訟法第301 條第1 項，判決如主文。
本案經檢察官曾財和到庭執行職務。
中    華    民    國  100     年    6     月    21    日
                  刑事第八庭    審判長法  官  王伯文
                                      法  官  林俊寬
                                      法  官  陳俊宏
以上正本證明與原本無異。
如不服本判決應於收受判決後10日內向本院提出上訴書狀，並應
敘述具體理由。其未敘述上訴理由者，應於上訴期間屆滿後20日
內向本院補提理由書(均須按他造當事人之人數附繕本)「切勿逕
送上級法院」。
中    華    民    國  100     年    6     月    21    日
                                      書記官  胡美儀